臺灣板橋地方法院民事判決　　　　　　　 100年度親字第79號
原　　　告　吳佩華
訴訟代理人　陳德峰律師
複代理人　　唐福睿律師
被　　　告　闕郁涵
上列當事人間確認親子關係不存在事件，本院於民國100 年7 月
21日言詞辯論終結，判決如下：
    主  文
確認原告與被告闕郁涵（女、民國○○年○○月○ 日生、身分證統一
編號：Ｚ000000000號）間親子關係不存在。
訴訟費用由原告負擔。
    事實及理由
一、原告起訴主張：原告與訴外人闕浩杰於民國83年5 月29日結
    婚，闕浩杰為求方便，便將其與前妻楊玉珠所生之女即被告
    闕郁涵登記為原告所生之女，然被告並非原告所生，此已經
    兩造為血緣鑑定屬實，且該虛偽出生登記之錯誤，因原告之
    身分不明確，已使原告在私法上之地位有受侵害之危險，且
    如欲更正戶籍上之登記，依法須憑法院判決書始得辦理，故
    本件有受確認判決之利益，為此依民事訴訟法第247 條第1
    項，提起本件確認親子關係不存在之訴，請求確認兩造間親
    子關係不存在。
二、被告方面：被告對原告主張之事實均不爭執；對其所提之親
    子鑑定報告書亦無意見。
三、經查，原告主張之事實，已據提出戶口名簿、國民身分證、
    台北榮民總醫院親子鑑定報告等件為證，且為被告所不否認
    ，並有證人闕浩杰到庭證述：「被告是我跟訴外人楊玉珠所
    生，我跟楊玉珠並沒有結婚，後來我跟原告結婚，希望登記
    為我跟原告所生的小孩，當時楊玉珠還有婚姻關係，原告是
    為了幫我，所以我是做不實的出生登記，被告從小我就是交
    給我父母照顧，被告小學就知道他的身份，被告國中後就跟
    生母住，我跟原告還有婚姻關係。」等語甚詳（參100 年7
    月29日言詞辯論筆錄），再依卷附兩造間之100 年5 月6 日
    親子鑑定報告內容所載「根據以上之結果分析，可以排除吳
    佩華與闕郁涵之親子關係」，以及被告與其生母楊玉珠間之
    100 年5 月17日親子鑑定報告書記載「根據以上之結果分析
    ，不能排除楊玉珠與闕郁涵之親子關係」等語，可知原告主
    張被告並非其所親生乙事，應與真實相符，堪值採信。
四、按法律上父母子女關係是否存在，不僅影響雙方之身分，且
    有關雙方因該身分而產生之法律關係亦將隨之而變動，故應
    認父母子女間並無血緣關係存在，可由該父母、子女或其他
    利害關係之第三人，提起確認親子關係不存在之訴，反之亦
    然，以除去其不實之親子關係及確認其真實之親子關係。次
    按確認法律關係之訴，非原告有即受確認判決之法律上利益
    者，不得提起，民事訴訟法第247 條第1 項定有明文。所謂
    即受確認判決之法律上利益，係指因法律關係之存否不明確
    ，致原告在私法上之地位有受侵害之危險，而此項危險得以
    對於被告之確認判決予以除去之者而言（最高法院42年台上
    字第1031號判例參照）。本件原告主張之事實雖為被告所不
    爭執，惟參以親子事件均因自然人之身分涉訟，事關公益，
    且對於渠等間之權利義務有所影響，亦與戶籍登記正確性有
    涉，又參諸戶籍謄本之記載，為身分之一種說明，其登記自
    有相當之證明力，故關於已為戶籍登記之親子關係存在與否
    ，除經司法機關裁判確定或當事人提憑有效證明文件申請更
    正外，尚非得由為登記之親子雙方協同辦理即可逕行更正，
    此觀戶籍法第25條、戶籍法施行細則第16條第1 項規定自明
    。準此，兩造間既不具血緣關係，但原告戶籍登記為被告之
    母，是前開戶籍登記顯與事實不符，又因前揭不實戶籍登記
    之故，兩造間因親子關係所生之扶養、繼承等私法上權利義
    務存否即不明確，此等法律關係有無即有不安之狀態，並得
    以確認判決除去，復因虛偽之出生登記，為更正戶籍上之記
    載，向戶政事務所申請更正登記時，須憑涉及事證確認之法
    院確定裁判等始得辦理。是以，原告依民事訴訟法第247 條
    第1 項規定，請求確認被告與原告間之親子關係不存在，為
    有理由，應予准許。
五、又本件被告確非原告所生，已如上述，則必藉由判決始克還
    原其真正身分，此實不可歸責於被告，況被告本可與原告互
    換地位提起訴訟，故原告之請求雖於法有據，然被告之應訴
    乃法律規定所不得不然，則被告之行為於本件訴訟自屬伸張
    或防衛權利所必要，本院因認本件訴訟費用應由原告負擔，
    較為公允，併此敘明。
六、訴訟費用負擔之依據：民事訴訟法第81條第2 款。
中    華    民    國   100    年    7     月    29    日
                      家事法庭  法  官  邱景芬
以上正本係照原本作成
如不服本判決，應於判決送達後20日之不變期間內，向本院提出
上訴狀。如委任律師提起上訴者，應一併繳納上訴審裁判費。
中    華    民    國   100    年    8     月    2     日
                                書記官  高小婷